臺灣臺北地方法院民事判決　　　　　　　90年度訴字第6566號
原　　　告　甲○○
訴訟代理人　乙○○
被　　　告　丁○○
訴訟代理人　丙○○
上列當事人間債務人異議之訴事件，本院於中華民國94年6月21
日言詞辯論終結，判決如下：
    主  文
本院九十年度執字第一二六七九號清償墊款強制執行事件，其中
超出新臺幣壹佰柒拾玖萬陸仟捌佰貳拾玖元及自民國八十九年十
月一日起至清償日止之利息部分之強制執行程序應予撤銷。
原告其餘之訴駁回。
訴訟費用由原告負擔十分之九，其餘由被告負擔。
    事實及理由
壹、原告起訴主張：被告請求原告償還墊款事件，經本院以90年
    度訴字第1231號判決確定，被告依法向本院以90年度執字第
    12679號聲請對原告之財產予以強制執行，惟被告分別積欠
    訴外人黃宏裕、乙○○各新臺幣（下同）20萬元、73萬5千
    元及23萬元，而黃宏裕、乙○○已分別將前開債權讓予原告
    ，並經原告依民法第297條之規定通知被告，另被告尚積欠
    原告買賣價金2,893,500元，原告曾函被告主張以前開債權
    抵銷前揭償還墊款事件之全部墊款1,996,829元，並請被告
    撤回本院90年度執字第12679號清償墊款強制執行事件，惟
    被告並未撤回，至於乙○○與被告間尚有20萬元不當得利債
    權，目前已由乙○○提起訴訟請求。為此，爰依強制執行法
    第14條第1項之規定，起訴請求排除前揭強制執行。
    聲明：本院90年度執字第12679號清償墊款強制執行事件之
    強制執行程序應予撤銷。
貳、被告則以原告所主張抵銷之各筆債權已經法院判決不存在為
    抗辯。
    聲明：原告之訴駁回。
參、兩造均不爭執之理由：
    兩造間償還墊款事件，經本院以90年度訴字第1231號判決被
    告應給付原告1,996,829元及自89年10月1日起至清償日止之
    法定遲延利息確定，被告持前揭判決向本院以90年度執字第
    12679號強制執行事件，聲請對原告之財產予以強制執行之
    事實，為兩造所不爭執，並經本院依職權調閱本院90年度第
    1231號償還墊款及90年度執字第12679號民事執行等卷宗，
    核閱屬實，自堪信為真實。
肆、得心證之理由：
    按執行名義成立後，如有消滅或妨礙債權人請求之事由發生
    ，債務人得於強制執行程序終結前，向執行法院對債權人提
    起異議之訴。如以裁判為執行名義時，其為異議原因之事實
    發生在前訴訟言詞辯論終結後者，亦得主張之，強制執行法
    第14條第1項定有明文。本件被告以本院90年度訴字第1231
    號之確定判決對原告聲請強制執行，原告則以訴外人黃宏裕
    對被告有20萬元之債權、乙○○對被告則有735,000 元之債
    權、23萬元債權及2,893,500元之貨款債權，原告曾函被告
    主張以前開債權抵銷，均已分別依債權讓與程序讓與該債權
    予原告，另乙○○與原告尚有20萬不當得利債權尚訴訟繫屬
    中，乙○○並已讓與該債權予原告等語抗辯，是原告主張以
    前揭債權抵銷被告之墊款債權，請求撤銷本院前揭執行程序
    等語，為被告所否認。是本件爭點即為，原告前揭主張有無
    消滅或妨礙被告請求之事由，而應撤銷本院強制執行程序？
    審酌如下：
一、黃宏裕讓與原告20萬元債權部分：
    查黃宏裕讓與原告之其與被告間之20萬元借款債權，業經臺
    灣彰化地方法院（下稱彰化地院）簡易庭、民事庭以90年度
    彰簡字第709號、93年度簡上字第39號判決黃宏裕敗訴確定
    ，此有前揭判決附卷為憑，是原告主張以該20萬債權抵銷被
    告之債權云云，即無足採。
二、乙○○讓與原告之73萬5千元債權部分：
    前揭乙○○讓與原告之債權分項如下：
  1.其中借款15萬元部分：經彰化地院簡易庭及民事庭分別以90
    年度彰簡字第724號、91年度簡上字第26號判決乙○○敗訴
    確定，有前揭判決附卷為憑，原告以該債權為消滅被告之請
    求云云，亦不足採。
  2.票款47萬5千元部分：經彰化地院簡易庭及民事庭分別以91年
    度彰簡字第86號、91年度簡上字第66號判決，確認乙○○與
    被告間之本票債權，其中27萬5千元部分之本票債權不存在，
    乙○○僅其中20萬元之本票債權勝訴確定，該部分債權業經
    乙○○讓與原告之事實，均為兩造所不爭執，是原告主張該
    部分債權與被告之墊款債權抵銷，請求撤銷本院該部分之執
    行程序，應屬可採。
  3.借款11萬元部分：經彰化地院簡易庭及民事庭分別以以91年度
    彰簡字第40號、91年度簡上字第57號判決乙○○敗訴確定，有
    前揭判決附卷為憑，是原告主張以該部分債權為消滅被告之請
    求云云，亦無足採。
三、乙○○其他債權2百89萬3千5百元及23萬元貨款部分：
  1.其中89萬3千5百元買賣價金部分：經彰化地院以90年度訴字
    第1117號、臺灣高等法院臺中分院以91年度上易字第212號
    判決訴外人乙○○敗訴確定，有前揭判決附卷為憑，是原告
    主張以該部分債權為消滅被告之請求云云，亦無足採。
  2.其餘2百萬元部分：此部分則未見原告舉證以實其說，主張
    自難採信。
  3.23萬元貨款部分：該部分亦未見原告舉證明之，主張自難採
    信。
四、乙○○與被告間之不當得利或借款20萬元之債權部分：
    原告主張乙○○與被告間尚有20萬元之不當得利或借款債權
    業經乙○○起訴請求云云，固據提出起訴狀為證，然觀其起
    訴狀所述，該乙○○與被告間之債權發生於87年間，顯在本
    件執行名義即本院90年度訴字第1231號之確定判決言詞辯論
    終結之前，依前揭法條之規定，乙○○縱將前揭債權讓與被
    告，原告亦不得持以為妨礙或消滅被告請求之事實；況原告
    所提出之乙○○與其所成立之債權讓與書，竟係94年6月20
    日所簽定，其等臨訟製作該項債權讓與書以為阻礙本件訴訟
    之進行，不言自明。則原告此部分之主張，亦屬無據。
五、從而，原告據以主張消滅被告請求之事由，僅乙○○讓與其
    與被告間之20萬元及其利息之本票債權，依法有據，已如前
    述，此部分原告既已主張抵銷，則本院90年度執字第12679
    號清償墊款之執行程序，扣除該抵銷之20萬元後，其中超過
    1,796,829元（1,996,829元－200,000元＝1,796,829元）及
    自89年10月1日起至清償日止之法定遲延利息部分之執行程
    序，應予撤銷，原告此部分之主張，為有理由，應予准許。
    其逾上開准許部分之請求，為無理由，應予駁回。
六、結論：原告之訴為有一部理由，一部無理由，依民事訴訟法
    第79但書，判決如主文。
中　　華　　民　　國　　94　　年　　6　　月　　 30  　日
                       民事第二庭    法　官　洪純莉
以上正本係照原本作成
如對本判決上訴，須於判決送達後20日內向本院提出上訴狀
中　　華　　民　　國　　94　　年　　6　　月　　 30  　日
                                     書記官  黃慧怡
